---
output:
  html_document:
    theme: flatly
    highlight: tango
    toc: false
    code_folding: show
    self_contained: true
---

```{=html}
<style>
@import url('https://fonts.googleapis.com/css2?family=DM+Serif+Display&family=DM+Sans:wght@400;500;600&display=swap');

* { box-sizing: border-box; }

body {
  background: #0f0f0f !important;
  color: #e8e8e8;
  font-family: 'DM Sans', sans-serif;
  font-size: 17px;
  line-height: 1.75;
  margin: 0;
}

.main-container {
  max-width: 1060px;
  padding: 0 32px 80px;
}

/* HEADER */
.report-header {
  padding: 64px 0 36px;
  margin-bottom: 28px;
  text-align: left;
}

.report-header h1 {
  margin: 0 0 14px;
  font-family: 'DM Serif Display', serif;
  font-size: 58px;
  line-height: 1.05;
  font-weight: 400;
  color: #fff;
}

.logo-netflix {
  font-family: 'DM Sans', sans-serif;
  font-weight: 800;
  letter-spacing: -1px;
  color: #E50914;
  text-shadow: 2px 0 0 #b20710, 4px 0 8px rgba(0,0,0,.45);
}

.report-header .sub,
.report-header .meta {
  width: 100%;
  margin: 0;
  padding: 0;
  text-align: left !important;
  text-indent: 0 !important;
}

.report-header .sub {
  margin-bottom: 8px;
  font-size: 18px;
  line-height: 1.5;
  color: #888;
}

.report-header .meta {
  margin-top: 12px;
  font-size: 15px;
  color: #676666;
}

/* TABSET PRINCIPAL */
.nav-tabs {
  display: flex;
  justify-content: center;
  align-items: center;
  flex-wrap: wrap;
  margin-top: 22px;
  border-bottom: 1px solid #1e1e1e !important;
}

.nav-tabs > li { float: none !important; }

.nav-tabs > li > a {
  background: transparent !important;
  color: #666 !important;
  border: none !important;
  font-size: 14px;
  font-weight: 600;
  letter-spacing: .4px;
  padding: 16px 20px;
}

.nav-tabs > li > a:hover {
  color: #ddd !important;
  background: transparent !important;
}

.nav-tabs > li.active > a,
.nav-tabs > li.active > a:hover {
  color: #E50914 !important;
  border: none !important;
  border-bottom: 2px solid #E50914 !important;
  background: transparent !important;
}

/* TABSET INTERNO */
.nav-pills > li > a {
  background: #1a1a1a !important;
  color: #888 !important;
  border-radius: 6px;
  font-size: 13px;
  font-weight: 500;
  padding: 8px 16px;
  margin-right: 6px;
  margin-bottom: 6px;
}

.nav-pills > li > a:hover {
  background: #252525 !important;
  color: #ccc !important;
}

.nav-pills > li.active > a,
.nav-pills > li.active > a:hover {
  background: #E50914 !important;
  color: #fff !important;
}

/* REQUISITO BADGE */
.req-badge {
  display: inline-block;
  background: #1a1a1a;
  border: 1px solid #2a2a2a;
  border-left: 3px solid #E50914;
  color: #888;
  font-size: 14px;
  font-weight: 600;
  letter-spacing: 1px;
  text-transform: uppercase;
  padding: 4px 10px;
  border-radius: 0 4px 4px 0;
  margin-bottom: 12px;
  display: block;
}

/* TYPOGRAPHY */
h1, h2, h3, h4 { font-weight: 400; }

h2 {
  font-family: 'DM Serif Display', serif;
  font-size: 34px !important;
  color: #ffffff !important;
  margin-top: 26px !important;
}

h3 {
  font-size: 17px !important;
  font-weight: 600 !important;
  color: #E50914 !important;
  margin-top: 40px !important;
  margin-bottom: 8px !important;
}

h4 {
  font-size: 15px !important;
  font-weight: 600 !important;
  color: #aaa !important;
  margin-top: 28px !important;
  margin-bottom: 6px !important;
  text-transform: uppercase;
  letter-spacing: 0.5px;
}

p {
  color: #bbb;
  font-size: 17px;
  margin-bottom: 18px;
  text-align: justify;
  text-indent: 2em;
}

blockquote {
  border-left: 3px solid #E50914 !important;
  padding: 14px 24px !important;
  margin: 24px 0 !important;
  background: #191919 !important;
  border-radius: 0 6px 6px 0;
  color: #ccc !important;
}

/* CARDS */
.metric-row {
  display: grid;
  grid-template-columns: repeat(auto-fit, minmax(170px, 1fr));
  gap: 14px;
  margin: 28px 0;
}

.metric-card {
  display: flex;
  flex-direction: column;
  justify-content: center;
  align-items: center;
  background: #181818;
  border: 1px solid #252525;
  border-radius: 10px;
  padding: 22px 18px;
  text-align: center;
}

.metric-card .num {
  font-family: 'DM Serif Display', serif;
  font-size: 34px;
  color: #fff;
}

.metric-card .desc {
  font-size: 16px;
  color: #717171;
}

/* TABELA DICIONARIO */
.dict-table { width: 100%; border-collapse: collapse; margin: 20px 0; font-size: 14px; }
.dict-table th { background: #1a1a1a; color: #E50914; font-size: 12px; text-transform: uppercase; letter-spacing: 0.5px; padding: 11px 14px; border-bottom: 2px solid #2a2a2a; text-align: left; }
.dict-table td { padding: 10px 14px; border-bottom: 1px solid #1e1e1e; color: #ccc; vertical-align: top; }
.dict-table td:first-child { color: #fff; font-weight: 600; font-family: monospace; font-size: 13px; white-space: nowrap; }
.dict-table td:nth-child(2) { color: #888; font-size: 13px; font-style: italic; }
.dict-table tr:last-child td { border-bottom: none; }
.dict-table tr:hover td { background: #191919; }

/* FINDING LIST */
.finding-list { list-style: none; padding: 0; margin: 20px 0; }
.finding-list li { padding: 14px 0 14px 26px; border-bottom: 1px solid #1e1e1e; color: #bbb; position: relative; font-size: 16px; }
.finding-list li::before { content: ''; position: absolute; left: 0; top: 22px; width: 7px; height: 7px; background: #E50914; border-radius: 50%; }
.finding-list li:last-child { border-bottom: none; }

/* INSIGHT BOX */
.insight-box {
  background: #111;
  border: 1px solid #222;
  border-left: 3px solid #E50914;
  border-radius: 0 8px 8px 0;
  padding: 16px 20px;
  margin: 20px 0 28px;
  color: #bbb;
  font-size: 15px;
}

.insight-box strong { color: #fff; }

/* DT / TABLE */
table { width: 100%; border-collapse: collapse; margin: 20px 0; }
th { background: #1a1a1a !important; color: #E50914 !important; }
td { color: #ccc !important; background: transparent !important; }

/* CODE */
pre { background: #161616 !important; border: 1px solid #222 !important; border-radius: 8px; color: #e8e8e8 !important; }
code { color: #e8e8e8 !important; background: transparent !important; }

hr { border: none; border-top: 1px solid #1e1e1e; margin: 32px 0; }

::-webkit-scrollbar { width: 5px; height: 5px; }
::-webkit-scrollbar-track { background: #0f0f0f; }
::-webkit-scrollbar-thumb { background: #2a2a2a; border-radius: 3px; }
</style>

<div class="report-header">
  <h1><span class="logo-netflix">NETFLIX</span> em Números</h1>
  <p class="sub">Crescimento, geografia e padrões do catálogo, antes e durante a pandemia de COVID-19.</p>
  <p class="meta">Lucas Matias Da Silva &nbsp;·&nbsp; 31/05/2026</p>
</div>
```

# {.tabset}

## Introdução

```{=html}
<div class="metric-row">
  <div class="metric-card">
    <span class="num">8.807</span>
    <span class="desc">títulos analisados</span>
  </div>
  <div class="metric-card">
    <span class="num">2008 – 2021</span>
    <span class="desc">período coberto</span>
  </div>
  <div class="metric-card">
    <span class="num">+ 100</span>
    <span class="desc">países representados</span>
  </div>
</div>
```

```{=html}
<span class="req-badge">1.1 — Declaração do problema e relevância</span>
```

A Netflix é uma das maiores plataformas de streaming do mundo, com mais de 200 milhões de assinantes e presença em mais de 190 países. Seu catálogo cresce continuamente e reflete decisões estratégicas de mercado, preferências de consumo e o impacto de eventos globais. Entender como esse catálogo foi construído ao longo do tempo não é trivial: o volume de conteúdo, a origem geográfica e a composição por gênero revelam prioridades da empresa que raramente estão explícitas em seus comunicados oficiais.

Este projeto analisa a evolução do catálogo da Netflix entre 2008 e 2021. A questão central é direta: **a pandemia de COVID-19 de fato acelerou a expansão do catálogo, como seria natural esperar dado o aumento do consumo doméstico de streaming?** Além disso, buscamos entender como a distribuição geográfica do conteúdo mudou, quais gêneros dominam e qual é o espaço do Brasil dentro dessa plataforma global.

Esse tema interessa tanto a pesquisadores de comunicação e mídia quanto a profissionais da indústria audiovisual. Para quem produz conteúdo, entender o catálogo da maior plataforma de streaming do mundo é entender onde há espaço para crescer.

```{=html}
<span class="req-badge">1.2 — Dados utilizados e abordagem geral</span>
```

Será utilizado o conjunto de dados *Netflix Movies and TV Shows*, disponível publicamente no Kaggle (<a href="https://www.kaggle.com/datasets/shivamb/netflix-shows" target="_blank">link do dataset</a>), com base no arquivo `netflix_titles.csv`. A base contém 8.807 registros e 12 variáveis, cobrindo títulos adicionados à plataforma de 2008 a 2021.

A abordagem é quantitativa e exploratória: os dados serão importados, limpos e transformados antes de qualquer análise. Variáveis de texto com múltiplos valores serão separadas para permitir contagens por país e gênero. Novas variáveis serão criadas para enriquecer a análise. Por fim, visualizações interativas serão usadas para tornar os padrões visíveis.

```{=html}
<span class="req-badge">1.3 — Técnica e metodologia detalhada</span>
```

A análise segue quatro eixos, cada um respondendo a uma pergunta específica:

<ul class="finding-list">
  <li><strong>Crescimento temporal:</strong> Quantos títulos foram adicionados a cada ano? O ritmo foi constante? A pandemia de 2020 alterou esse ritmo?</li>
  <li><strong>Distribuição geográfica:</strong> Quais países concentram a produção? Como o peso relativo de cada país mudou entre 2015 e 2021?</li>
  <li><strong>Composição do catálogo: </strong> O catálogo é dominado por filmes ou séries? Quais gêneros prevalecem? Para qual público a plataforma produz mais?</li>
  <li><strong>Recorte brasileiro: </strong> Qual é o volume e o crescimento do conteúdo brasileiro? Em quais gêneros o Brasil está presente?</li>
</ul>

As técnicas empregadas incluem: separação de variáveis multivaloradas com `separate_rows()`, criação de variáveis derivadas com `mutate()` e `case_when()`, agregações com `count()` e `group_by()`, e visualização interativa com `plotly`.

```{=html}
<span class="req-badge">1.4 — Utilidade para os clientes da análise</span>
```

Esta análise tem utilidade prática para três perfis de leitores. **Produtores e realizadores audiovisuais** podem identificar quais gêneros e formatos têm mais espaço na plataforma, orientando decisões de desenvolvimento de projetos. **Pesquisadores de mídia e comunicação** encontram aqui evidências sobre como plataformas globais estruturam seus catálogos e como eventos externos como uma pandemia afetam essa estrutura. **Estudantes e profissionais de dados** podem usar este trabalho como referência de análise exploratória com dados reais, sujos e não normalizados, exatamente o tipo de dado encontrado no mercado.

---

## Requisitos

```{=html}
<span class="req-badge">2.1 — Pacotes carregados antecipadamente</span>
```

Os pacotes abaixo são carregados no início do relatório para que qualquer leitor saiba exatamente o que instalar antes de tentar reproduzir a análise.

```{=html}
<span class="req-badge">2.2 — Finalidade de cada pacote explicada</span>
```

```{=html}
<table class="dict-table">
  <thead>
    <tr><th>Pacote</th><th>Categoria</th><th>Finalidade neste projeto</th></tr>
  </thead>
  <tbody>
    <tr><td>tidyverse</td><td>meta-pacote</td><td>Carrega em conjunto dplyr (manipulação), tidyr (reestruturação), ggplot2 (visualização estática) e readr (importação). Base de toda a análise.</td></tr>
    <tr><td>lubridate</td><td>datas</td><td>Converte a coluna <code>date_added</code>, que está em texto no formato americano ("September 25, 2021"), para o tipo Date do R. Extrai ano e mês como variáveis separadas.</td></tr>
    <tr><td>plotly</td><td>visualização interativa</td><td>Gera gráficos HTML interativos com zoom, tooltip ao passar o mouse e filtros por clique na legenda — sem necessidade de Shiny.</td></tr>
    <tr><td>DT</td><td>tabelas interativas</td><td>Renderiza data frames como tabelas HTML com busca por texto, ordenação por coluna, paginação e filtros por coluna.</td></tr>
    <tr><td>stringr</td><td>texto</td><td>Manipula strings: remove espaços extras com <code>str_trim()</code> e permite separar valores múltiplos em colunas como <code>country</code> e <code>listed_in</code>.</td></tr>
    <tr><td>scales</td><td>formatação</td><td>Formata rótulos de eixos em gráficos, como separadores de milhar e porcentagens legíveis.</td></tr>
    <tr><td>knitr</td><td>relatório</td><td>Integra código R ao documento e gera tabelas estáticas formatadas com <code>kable()</code>.</td></tr>
  </tbody>
</table>
```

```{r pacotes, message=FALSE, warning=FALSE}
library(tidyverse)   # dplyr, tidyr, readr, ggplot2 e outros
library(lubridate)   # conversão e extração de componentes de datas
library(plotly)      # gráficos interativos em HTML
library(DT)          # tabelas HTML interativas
library(stringr)     # manipulação e limpeza de strings
library(scales)      # formatação de eixos e rótulos
library(knitr)       # geração do relatório e kable()
```

---

## Importação e Preparação

```{=html}
<span class="req-badge">3.1 — Fonte citada com hiperlink</span>
```

Os dados foram obtidos do Kaggle: <a href="https://www.kaggle.com/datasets/shivamb/netflix-shows" target="_blank">Netflix Movies and TV Shows</a>, compilado por Shivam Bansal.

```{=html}
<span class="req-badge">3.2 — Dados da fonte explicados minuciosamente</span>
```

O dataset tem como propósito original catalogar os títulos disponíveis na plataforma Netflix para análise pública. Foi coletado via web scraping da interface da Netflix e atualizado pela última vez em 2021. Em sua forma original, contém **8.807 linhas e 12 colunas**, cada linha representando um título único.

Peculiaridades importantes dos dados brutos:

<ul class="finding-list">
  <li><strong>Passo 1 — Conversão de <code>date_added</code> para Date:</strong> a coluna chegou como texto; sem converter para Date o R não consegue extrair ano nem mês, tornando qualquer análise temporal impossível.</li>

  <li><strong>Passo 2 — Criação de <code>year_added</code> e <code>month_added</code>:</strong> extraímos ano e mês como variáveis separadas para evitar repetir o parse em cada análise temporal e facilitar agrupamentos.</li>

  <li><strong>Passo 3 — Extração numérica de <code>duration</code>:</strong> a coluna mistura “90 min” e “2 Seasons” — <code>parse_number()</code> extrai apenas o número, permitindo comparações dentro de cada tipo de conteúdo.</li>

  <li><strong>Passo 4 — Remoção de espaços extras:</strong> <code>country</code> e <code>listed_in</code> têm espaços antes e depois das vírgulas (ex: "United States"), o que causaria duplicatas nas contagens após separação.</li>

  <li><strong>Passo 5 — Criação de <code>audience</code>:</strong> o rating americano (TV-MA, PG-13, R…) é pouco intuitivo para o público brasileiro. Agrupamos em quatro categorias de público reconhecíveis, criando uma nova variável a partir de uma existente e aplicando engenharia de variáveis.</li>
</ul>

```{=html}
<span class="req-badge">3.3 — Importação dos dados</span>
```

```{r importacao, message=FALSE, warning=FALSE}
netflix <- read_csv("./data/netflix_titles.csv")

# Verificar estrutura antes de qualquer transformação
glimpse(netflix)
```

```{=html}
<span class="req-badge">3.2 — Dicionário de dados original</span>
```

```{=html}
<table class="dict-table">
  <thead>
    <tr><th>Variável</th><th>Tipo original</th><th>Descrição</th></tr>
  </thead>
  <tbody>
    <tr><td>show_id</td><td>character</td><td>Identificador único de cada título no dataset</td></tr>
    <tr><td>type</td><td>character</td><td>"Movie" (filme) ou "TV Show" (série)</td></tr>
    <tr><td>title</td><td>character</td><td>Nome do título</td></tr>
    <tr><td>director</td><td>character</td><td>Diretor — ausente em ~30% dos registros</td></tr>
    <tr><td>cast</td><td>character</td><td>Elenco separado por vírgula — ausente em ~10%</td></tr>
    <tr><td>country</td><td>character</td><td>País(es) de produção separados por vírgula — ausente em ~10%</td></tr>
    <tr><td>date_added</td><td>character</td><td>Data de adição ao catálogo em texto americano — ausente em ~1%</td></tr>
    <tr><td>release_year</td><td>integer</td><td>Ano de lançamento original do título</td></tr>
    <tr><td>rating</td><td>character</td><td>Classificação indicativa no padrão americano</td></tr>
    <tr><td>duration</td><td>character</td><td>Duração em minutos (filmes) ou número de temporadas (séries) — unidades misturadas</td></tr>
    <tr><td>listed_in</td><td>character</td><td>Gêneros separados por vírgula — múltiplos valores por célula</td></tr>
    <tr><td>description</td><td>character</td><td>Sinopse curta do título</td></tr>
  </tbody>
</table>
```

```{=html}
<span class="req-badge">3.4 — Amostra dos dados brutos (máx. 200 linhas)</span>
```

```{r amostra_bruta}
# Limitado a 200 linhas conforme requisito 3.4
netflix %>%
  select(type, title, country, date_added, rating, listed_in) %>%
  head(200) %>%
  datatable(
    options = list(
      pageLength = 10, scrollX = TRUE,
      language = list(
        search   = "Buscar:",
        info     = "Mostrando _START_ a _END_ de _TOTAL_ registros",
        paginate = list(`next` = "Próx.", previous = "Ant.")
      )
    ),
    rownames = FALSE,
    colnames = c("Tipo", "Título", "País", "Adicionado em", "Rating", "Gêneros")
  )
```

---

## Limpeza

```{=html}
<span class="req-badge">Requisito 3.3 — Etapas de limpeza explicadas no texto com justificativa</span>
```

As transformações seguem uma ordem lógica: primeiro corrigimos tipos de dados incorretos, depois padronizamos o texto, e por último criamos variáveis derivadas que enriquecerão a análise.



```{r limpeza}
netflix <- netflix %>%
  mutate(
    # Passo 1: converte texto "September 25, 2021" para Date
    date_added = mdy(date_added),

    # Passo 2: extrai ano e mês como variáveis separadas
    year_added  = year(date_added),
    month_added = month(date_added, label = TRUE, abbr = TRUE),

    # Passo 3: extrai apenas o número de "90 min" ou "2 Seasons"
    duration_value = parse_number(duration),

    # Passo 4: remove espaços extras para evitar duplicatas na separação
    listed_in = str_trim(listed_in),
    country   = str_trim(country),

    # Passo 5: agrupa ratings americanos em categorias de público em pt-br
    audience = case_when(
      rating %in% c("TV-Y", "TV-Y7", "G")     ~ "Infantil",
      rating %in% c("PG", "TV-PG")            ~ "Família",
      rating %in% c("PG-13", "TV-14")         ~ "Adolescente",
      rating %in% c("TV-MA", "R", "NC-17")    ~ "Adulto",
      TRUE                                     ~ "Não classificado"
    )
  )
```

```{=html}
<span class="req-badge">3.4 e 3.5 — Dados limpos exibidos de forma condensada com resumo consolidado</span>
```

```{r resumo_limpeza}
tibble(
  Variável    = c("type", "title", "country", "date_added",
                  "release_year", "rating", "duration",
                  "listed_in", "year_added", "audience"),
  Tipo        = c("character", "character", "character", "Date",
                  "integer", "character", "character",
                  "character", "integer (derivada)", "character (derivada)"),
  `Valores distintos` = c(
    n_distinct(netflix$type),
    n_distinct(netflix$title),
    n_distinct(netflix$country, na.rm = TRUE),
    n_distinct(netflix$date_added, na.rm = TRUE),
    n_distinct(netflix$release_year),
    n_distinct(netflix$rating, na.rm = TRUE),
    n_distinct(netflix$duration),
    n_distinct(netflix$listed_in),
    n_distinct(netflix$year_added, na.rm = TRUE),
    n_distinct(netflix$audience)
  ),
  `Ausentes` = c(
    sum(is.na(netflix$type)),
    sum(is.na(netflix$title)),
    sum(is.na(netflix$country)),
    sum(is.na(netflix$date_added)),
    sum(is.na(netflix$release_year)),
    sum(is.na(netflix$rating)),
    sum(is.na(netflix$duration)),
    sum(is.na(netflix$listed_in)),
    sum(is.na(netflix$year_added)),
    sum(is.na(netflix$audience))
  )
) %>%
  kable(align = c("l", "l", "r", "r"))
```

O conjunto limpo mantém `r nrow(netflix)` títulos. Foram criadas duas variáveis derivadas: `year_added` e `audience`. A variável `date_added` foi convertida de texto para Date. `country` e `listed_in` permanecem como texto multivalorado, a separação ocorre por demanda em cada análise para não duplicar linhas desnecessariamente no dataset principal.

---

## Subconjuntos

Para facilitar as análises e evitar repetição de código, criamos subconjuntos a partir dos dados limpos. Variáveis com múltiplos valores por célula (`country`, `listed_in`) são separadas aqui com `separate_rows()`, gerando um registro por valor, técnica que permite contagens corretas por país e por gênero.

```{r subconjuntos}
# 1. Títulos por ano e tipo — base para análise de crescimento temporal
por_ano <- netflix %>%
  filter(!is.na(year_added), year_added >= 2010) %>%
  count(year_added, type) %>%
  mutate(type_label = ifelse(type == "Movie", "Filme", "Série"))

# 2. Títulos por mês — base para análise de sazonalidade
por_mes <- netflix %>%
  filter(!is.na(month_added)) %>%
  count(month_added) %>%
  arrange(month_added)

# 3. Títulos por público-alvo — usa a variável derivada audience
por_audience <- netflix %>%
  count(audience) %>%
  arrange(desc(n))

# 4. Proporção entre filmes e séries
por_tipo <- netflix %>%
  count(type) %>%
  mutate(label = ifelse(type == "Movie", "Filme", "Série"))

# 5. Top 15 países: separate_rows() expande países múltiplos em linhas individuais
#    Vetor nomeado para tradução dos países mais frequentes
paises_labels <- c(
  "United States"  = "Estados Unidos", "India"       = "Índia",
  "United Kingdom" = "Reino Unido",    "Canada"      = "Canadá",
  "France"         = "França",         "Japan"       = "Japão",
  "South Korea"    = "Coreia do Sul",  "Spain"       = "Espanha",
  "Mexico"         = "México",         "Australia"   = "Austrália",
  "Germany"        = "Alemanha",       "Turkey"      = "Turquia",
  "Egypt"          = "Egito",          "Nigeria"     = "Nigéria",
  "Brazil"         = "Brasil"
)

top_paises <- netflix %>%
  separate_rows(country, sep = ",") %>%
  mutate(country = str_trim(country)) %>%
  filter(!is.na(country), country != "") %>%
  count(country, sort = TRUE) %>%
  slice_head(n = 15) %>%
  mutate(country_pt = ifelse(
    country %in% names(paises_labels), paises_labels[country], country
  ))

# 6. Crescimento de seis países ao longo do tempo (2015–2021)
paises_sel <- c("United States", "India", "United Kingdom",
                "Japan", "South Korea", "Brazil")

paises_tempo <- netflix %>%
  separate_rows(country, sep = ",") %>%
  mutate(country = str_trim(country)) %>%
  filter(country %in% paises_sel, !is.na(year_added), year_added >= 2015) %>%
  count(year_added, country) %>%
  mutate(country_pt = paises_labels[country])

# 7. Top 15 gêneros: separate_rows() expande gêneros múltiplos em linhas individuais
top_generos <- netflix %>%
  separate_rows(listed_in, sep = ",") %>%
  mutate(listed_in = str_trim(listed_in)) %>%
  count(listed_in, sort = TRUE) %>%
  slice_head(n = 15)

# 8. Top 8 gêneros por tipo (filmes x séries) — para comparação direta
generos_tipo <- netflix %>%
  separate_rows(listed_in, sep = ",") %>%
  mutate(listed_in = str_trim(listed_in)) %>%
  count(type, listed_in, sort = TRUE) %>%
  group_by(type) %>%
  slice_head(n = 8) %>%
  ungroup()

# 9. Subconjunto filtrado: apenas títulos com Brasil como país de produção
brasil <- netflix %>%
  separate_rows(country, sep = ",") %>%
  mutate(country = str_trim(country)) %>%
  filter(country == "Brazil") %>%
  select(type, title, year_added, audience, listed_in, rating) %>%
  arrange(desc(year_added))

# 10. Crescimento brasileiro por ano e tipo
brasil_ano <- brasil %>%
  filter(!is.na(year_added)) %>%
  count(year_added, type) %>%
  mutate(type_label = ifelse(type == "Movie", "Filme", "Série"))

# 11. Gêneros do conteúdo brasileiro
brasil_generos <- brasil %>%
  separate_rows(listed_in, sep = ",") %>%
  mutate(listed_in = str_trim(listed_in)) %>%
  count(listed_in, sort = TRUE) %>%
  slice_head(n = 10)
```

A seguir, uma visão tabular dos principais subconjuntos:

### {.tabset .tabset-pills}

#### Crescimento por ano

```{r sub_ano}
por_ano %>%
  pivot_wider(names_from = type_label, values_from = n, values_fill = 0) %>%
  rename(Ano = year_added) %>%
  kable(align = "r")
```

#### Top 15 países

```{r sub_pais}
top_paises %>%
  select(country_pt, n) %>%
  rename(País = country_pt, Títulos = n) %>%
  kable(align = c("l", "r"))
```

#### Top 15 gêneros

```{r sub_genero}
top_generos %>%
  rename(Gênero = listed_in, Títulos = n) %>%
  kable(align = c("l", "r"))
```

#### Brasil

```{r sub_brasil}
brasil %>%
  rename(Tipo = type, Título = title, Ano = year_added,
         Público = audience, Gêneros = listed_in, Rating = rating) %>%
  mutate(Tipo = ifelse(Tipo == "Movie", "Filme", "Série")) %>%
  datatable(
    options = list(
      pageLength = 10, scrollX = TRUE, searchHighlight = TRUE,
      language = list(
        search   = "Buscar:",
        info     = "Mostrando _START_ a _END_ de _TOTAL_ títulos",
        paginate = list(`next` = "Próx.", previous = "Ant.")
      )
    ),
    rownames = FALSE,
    filter   = "top"
  )
```

---

## Visualizações

```{=html}
<span class="req-badge">4.1 a 4.5 — Descobertas não auto-evidentes, gráficos e tabelas interativas, insights explicados</span>
```

Os gráficos estão organizados em quatro grupos, cada um respondendo a uma dimensão de análise. Após cada gráfico há uma caixa de insight explicando o que o dado revela e por que não é auto-evidente.

### {.tabset .tabset-pills}

#### Crescimento

##### Títulos adicionados por ano :

```{r graf_crescimento}
plot_ly(
  por_ano,
  x     = ~year_added,
  y     = ~n,
  color = ~type_label,
  type  = "bar",
  colors = c("Filme" = "#E50914", "Série" = "#5a0a0a"),
  hovertemplate = "<b>%{x}</b>: %{y} títulos<extra>%{fullData.name}</extra>"
) %>%
  layout(
    barmode = "group",
    shapes = list(list(
      type = "line", x0 = 2019.5, x1 = 2019.5, y0 = 0, y1 = 1,
      yref = "paper", line = list(color = "#666", width = 1.5, dash = "dot")
    )),
    annotations = list(list(
      x = 2020, y = 0.97, yref = "paper",
      text = "Pandemia (2020)", showarrow = FALSE,
      font = list(color = "#888", size = 12),
      xanchor = "left", yanchor = "top"
    )),
    title  = list(text = "",
                  font = list(color = "#ffffff", size = 15)),
    xaxis  = list(title = "Ano", color = "#999",
                  tickmode = "linear", dtick = 1, gridcolor = "#1a1a1a"),
    yaxis  = list(title = "Quantidade adicionada", color = "#999",
                  gridcolor = "#1e1e1e"),
    legend = list(orientation = "h", x = 0, y = 1.12,
                  font = list(color = "#ccc")),
    paper_bgcolor = "#0f0f0f", plot_bgcolor = "#141414",
    font = list(color = "#cccccc")
  )
```

```{=html}
<div class="insight-box">
  <strong>Descoberta:</strong> O pico de adições ao catálogo ocorreu em 2019, não em 2020, ano da pandemia. Em 2020 o volume caiu em relação ao ano anterior, contradizendo a expectativa de que o isolamento aceleraria a expansão. A queda é consistente em filmes e séries. A hipótese mais plausível é que as paralisações de filmagens durante o isolamento reduziram a oferta de conteúdo novo, criando um gargalo de produção que só foi parcialmente resolvido em 2021.
</div>
```

##### Sazonalidade mensal :

```{r graf_sazonalidade}
plot_ly(
  por_mes,
  x    = ~month_added,
  y    = ~n,
  type = "scatter",
  mode = "lines+markers",
  line    = list(color = "#E50914", width = 2.5),
  marker  = list(color = "#E50914", size = 9,
                 line = list(color = "#fff", width = 1.5)),
  hovertemplate = "<b>%{x}</b>: %{y} títulos<extra></extra>"
) %>%
  layout(
    title  = list(text = "Distribuição mensal de adições ao catálogo (todos os anos)",
                  font = list(color = "#ffffff", size = 15)),
    xaxis  = list(title = "Mês", color = "#999", gridcolor = "#1a1a1a"),
    yaxis  = list(title = "Títulos adicionados", color = "#999",
                  gridcolor = "#1e1e1e"),
    paper_bgcolor = "#0f0f0f", plot_bgcolor = "#141414",
    font = list(color = "#cccccc")
  )
```

```{=html}
<div class="insight-box">
  <strong>Descoberta:</strong> Julho e dezembro concentram os maiores volumes de adição em todos os anos combinados. Isso não é coincidência: julho coincide com as férias de verão no hemisfério norte (principal mercado da plataforma), enquanto dezembro é fortemente impulsionado pelas festas de fim de ano e recessos de inverno, momentos em que as pessoas passam mais tempo em casa. Essa sazonalidade mostra que as decisões de curadoria do catálogo seguem de perto o calendário de descanso e consumo do público.
</div>
```

#### Composição

##### Filmes vs. séries :

```{r graf_tipo}
plot_ly(
  por_tipo,
  labels = ~label,
  values = ~n,
  type   = "pie",
  marker = list(
    colors = c("#E50914", "#5a0a0a"),
    line   = list(color = "#0f0f0f", width = 2)
  ),
  textinfo      = "label+percent",
  hovertemplate = "%{label}: %{value} títulos (%{percent})<extra></extra>"
) %>%
  layout(
    title         = list(text = "Proporção de filmes e séries no catálogo",
                         font = list(color = "#ffffff", size = 15)),
    paper_bgcolor = "#0f0f0f", plot_bgcolor = "#0f0f0f",
    font          = list(color = "#cccccc"),
    legend        = list(font = list(color = "#cccccc"))
  )
```

```{=html}
<div class="insight-box">
  <strong>Descoberta:</strong> O catálogo é majoritariamente composto por filmes (~70%), mas a proporção de séries cresceu ao longo dos anos. Séries geram mais horas de consumo por título e criam hábito de retorno à plataforma, o que explica por que a Netflix tem investido cada vez mais em produções seriais originais, mesmo que o volume absoluto ainda seja menor.
</div>
```

##### Público-alvo :

```{r graf_audience}
plot_ly(
  por_audience,
  x    = ~reorder(audience, n),
  y    = ~n,
  type = "bar",
  marker = list(
    color = colorRampPalette(c("#2a0505", "#E50914"))(nrow(por_audience)),
    line  = list(color = "#0f0f0f", width = 1)
  ),
  text         = ~n,
  textposition = "outside",
  hovertemplate = "<b>%{x}</b>: %{y} títulos<extra></extra>"
) %>%
  layout(
    title  = list(text = "Número de títulos por público-alvo",
                  font = list(color = "#ffffff", size = 15)),
    xaxis  = list(title = "Público-alvo", color = "#999",
                  categoryorder = "total ascending"),
    yaxis  = list(title = "Número de títulos", color = "#999",
                  gridcolor = "#1e1e1e"),
    paper_bgcolor = "#0f0f0f", plot_bgcolor = "#141414",
    font = list(color = "#cccccc")
  )
```

```{=html}
<div class="insight-box">
  <strong>Descoberta:</strong> Mais de 60% dos títulos são classificados como adultos (TV-MA ou R). Conteúdo infantil e familiar representa uma fatia pequena. Isso contradiz a imagem que parte do público tem da Netflix como uma plataforma "para toda a família", na prática, a plataforma prioriza o assinante adulto pagante, que tem maior poder de decisão sobre a assinatura.
</div>
```

#### Países

##### Os 15 países com mais títulos :

```{r graf_paises}
plot_ly(
  top_paises,
  x           = ~n,
  y           = ~reorder(country_pt, n),
  type        = "bar",
  orientation = "h",
  marker      = list(
    color = colorRampPalette(c("#3a0707", "#E50914"))(15),
    line  = list(color = "#0f0f0f", width = 0.5)
  ),
  text         = ~n,
  textposition = "outside",
  hovertemplate = "<b>%{y}</b>: %{x} títulos<extra></extra>"
) %>%
  layout(
    title  = list(text = "Os 15 países com mais títulos no catálogo",
                  font = list(color = "#ffffff", size = 15)),
    xaxis  = list(title = "Número de títulos", color = "#999",
                  gridcolor = "#1e1e1e"),
    yaxis  = list(title = "", color = "#ccc", automargin = TRUE),
    margin = list(l = 130),
    paper_bgcolor = "#0f0f0f", plot_bgcolor = "#141414",
    font = list(color = "#cccccc")
  )
```

```{=html}
<div class="insight-box">
  <strong>Descoberta:</strong> Os Estados Unidos dominam com mais de 2.800 títulos, quase o triplo do segundo colocado. A Índia em segundo lugar reflete uma estratégia deliberada da Netflix de conquistar o mercado sul-asiático, um dos maiores do mundo em número de potenciais assinantes. O Brasil aparece consistentemente entre os quinze primeiros, superando países europeus maiores como Alemanha e Espanha em volume de conteúdo produzido.
</div>
```

##### Crescimento por país (2015–2021) :

```{r graf_paises_tempo}
plot_ly(
  paises_tempo,
  x     = ~year_added,
  y     = ~n,
  color = ~country_pt,
  type  = "scatter",
  mode  = "lines+markers",
  line   = list(width = 2),
  marker = list(size = 7),
  hovertemplate = "<b>%{x}</b>: %{y} títulos<extra>%{fullData.name}</extra>"
) %>%
  layout(
    title  = list(text = "Crescimento por país selecionado (2015–2021)",
                  font = list(color = "#ffffff", size = 15)),
    xaxis  = list(title = "Ano", color = "#999",
                  tickmode = "linear", dtick = 1, gridcolor = "#1a1a1a"),
    yaxis  = list(title = "Títulos adicionados no ano", color = "#999",
                  gridcolor = "#1e1e1e"),
    legend = list(title = list(text = ""), font = list(color = "#ccc")),
    paper_bgcolor = "#0f0f0f", plot_bgcolor = "#141414",
    font = list(color = "#cccccc")
  )
```

```{=html}
<div class="insight-box">
  <strong>Descoberta:</strong> A Índia teve crescimento explosivo entre 2018 e 2020, passando de menos de 100 títulos adicionados por ano para mais de 300. A Coreia do Sul apresentou crescimento contínuo, o sucesso global de <em>Squid Game</em> (2021) é o ponto mais visível de uma estratégia construída ao longo de vários anos. Os EUA, apesar de dominarem o total acumulado, tiveram crescimento mais estável, sugerindo um catálogo já maduro em relação ao conteúdo americano.
</div>
```

#### Gêneros

##### Os 15 gêneros mais frequentes :

```{r graf_generos}
plot_ly(
  top_generos,
  x           = ~n,
  y           = ~reorder(listed_in, n),
  type        = "bar",
  orientation = "h",
  marker      = list(
    color = colorRampPalette(c("#3a0707", "#E50914"))(15),
    line  = list(color = "#0f0f0f", width = 0.5)
  ),
  text         = ~n,
  textposition = "outside",
  hovertemplate = "<b>%{y}</b>: %{x} títulos<extra></extra>"
) %>%
  layout(
    title  = list(text = "Os 15 gêneros mais frequentes no catálogo",
                  font = list(color = "#ffffff", size = 15)),
    xaxis  = list(title = "Número de títulos", color = "#999",
                  gridcolor = "#1e1e1e"),
    yaxis  = list(title = "", color = "#ccc", automargin = TRUE),
    margin = list(l = 200),
    paper_bgcolor = "#0f0f0f", plot_bgcolor = "#141414",
    font = list(color = "#cccccc")
  )
```

```{=html}
<div class="insight-box">
  <strong>Descoberta:</strong> "International Movies" e "International TV Shows" aparecem entre os gêneros mais frequentes, o que é notável pois essa categoria simplesmente marca produções fora dos EUA. Seu alto volume revela que a Netflix não apenas distribui conteúdo local para audiências locais, mas usa produções internacionais como diferencial competitivo global. Documentários e Thrillers independentes também têm presença relevante, sugerindo que a plataforma não se limita ao entretenimento de massa.
</div>
```

##### Filmes vs. séries por gênero :

```{r graf_generos_tipo}
plot_ly() %>%
  add_trace(
    data        = generos_tipo %>% filter(type == "Movie"),
    x           = ~n,
    y           = ~reorder(listed_in, n),
    type        = "bar",
    orientation = "h",
    name        = "Filme",
    marker      = list(color = "#E50914"),
    hovertemplate = "<b>%{y}</b>: %{x}<extra>Filme</extra>"
  ) %>%
  add_trace(
    data        = generos_tipo %>% filter(type == "TV Show"),
    x           = ~n,
    y           = ~reorder(listed_in, n),
    type        = "bar",
    orientation = "h",
    name        = "Série",
    marker      = list(color = "#5a0a0a"),
    hovertemplate = "<b>%{y}</b>: %{x}<extra>Série</extra>"
  ) %>%
  layout(
    barmode = "group",
    title   = list(text = "Top 8 gêneros: filmes vs. séries",
                   font = list(color = "#ffffff", size = 15)),
    xaxis   = list(title = "Número de títulos", color = "#999",
                   gridcolor = "#1e1e1e"),
    yaxis   = list(title = "", color = "#ccc", automargin = TRUE),
    margin  = list(l = 200),
    legend  = list(font = list(color = "#ccc")),
    paper_bgcolor = "#0f0f0f", plot_bgcolor = "#141414",
    font = list(color = "#cccccc")
  )
```

```{=html}
<div class="insight-box">
  <strong>Descoberta:</strong> Reality TV e Crime TV são gêneros quase exclusivos de séries, o formato seriado é essencial para esses gêneros, pois constroem tensão e fidelização ao longo de episódios. Documentários, por outro lado, aparecem fortemente em filmes. Drama é o único gênero verdadeiramente universal: presente com alto volume tanto em filmes quanto em séries.
</div>
```

#### Brasil

##### Crescimento do conteúdo brasileiro :

```{r graf_brasil_ano}
plot_ly(
  brasil_ano,
  x     = ~year_added,
  y     = ~n,
  color = ~type_label,
  type  = "bar",
  colors = c("Filme" = "#E50914", "Série" = "#5a0a0a"),
  hovertemplate = "<b>%{x}</b>: %{y} títulos<extra>%{fullData.name}</extra>"
) %>%
  layout(
    barmode = "group",
    title   = list(text = "Títulos brasileiros adicionados por ano",
                   font = list(color = "#ffffff", size = 15)),
    xaxis   = list(title = "Ano", color = "#999",
                   tickmode = "linear", dtick = 1, gridcolor = "#1a1a1a"),
    yaxis   = list(title = "Quantidade", color = "#999",
                   gridcolor = "#1e1e1e"),
    legend  = list(orientation = "h", x = 0, y = 1.12,
                   font = list(color = "#ccc")),
    paper_bgcolor = "#0f0f0f", plot_bgcolor = "#141414",
    font = list(color = "#cccccc")
  )
```

```{=html}
<div class="insight-box">
  <strong>Descoberta:</strong> O conteúdo brasileiro cresceu de forma consistente a partir de 2017, com aceleração visível em 2018 e 2019. Esse período coincide com os primeiros investimentos públicos da Netflix em produções originais brasileiras, a série <em>3%</em>, lançada em 2016, foi a primeira produção original brasileira da plataforma e abriu caminho para um pipeline crescente. O crescimento de séries brasileiras é proporcionalmente maior que o de filmes a partir de 2018.
</div>
```

##### Gêneros mais frequentes no conteúdo brasileiro :

```{r graf_brasil_generos}
plot_ly(
  brasil_generos,
  x           = ~n,
  y           = ~reorder(listed_in, n),
  type        = "bar",
  orientation = "h",
  marker      = list(
    color = colorRampPalette(c("#3a0707", "#E50914"))(10),
    line  = list(color = "#0f0f0f", width = 0.5)
  ),
  text         = ~n,
  textposition = "outside",
  hovertemplate = "<b>%{y}</b>: %{x} títulos<extra></extra>"
) %>%
  layout(
    title  = list(text = "Gêneros mais frequentes no conteúdo brasileiro",
                  font = list(color = "#ffffff", size = 15)),
    xaxis  = list(title = "Número de títulos", color = "#999",
                  gridcolor = "#1e1e1e"),
    yaxis  = list(title = "", color = "#ccc", automargin = TRUE),
    margin = list(l = 180),
    paper_bgcolor = "#0f0f0f", plot_bgcolor = "#141414",
    font = list(color = "#cccccc")
  )
```

```{=html}
<div class="insight-box">
  <strong>Descoberta:</strong> O conteúdo brasileiro na plataforma concentra-se em dramas internacionais e comédias. A presença de "International Movies" como categoria dominante revela como a Netflix enxerga o Brasil: não como mercado isolado, mas como exportador de conteúdo para o catálogo global, os filmes e séries brasileiros são marcados como "internacionais" e distribuídos para o mundo todo, não apenas para o Brasil.
</div>
```

##### Catálogo brasileiro completo :

```{r tab_brasil}
brasil %>%
  rename(Tipo = type, Título = title, Ano = year_added,
         Público = audience, Gêneros = listed_in, Rating = rating) %>%
  mutate(Tipo = ifelse(Tipo == "Movie", "Filme", "Série")) %>%
  datatable(
    options = list(
      pageLength = 10, scrollX = TRUE, searchHighlight = TRUE,
      language = list(
        search   = "Buscar:",
        info     = "Mostrando _START_ a _END_ de _TOTAL_ títulos",
        paginate = list(`next` = "Próx.", previous = "Ant.")
      )
    ),
    rownames = FALSE,
    filter   = "top"
  )
```

---

## Conclusões

```{=html}
<span class="req-badge">5.1 — Conclusão sobre a declaração do problema</span>
```

Este trabalho analisou a evolução do catálogo da Netflix entre 2008 e 2021, buscando responder à pergunta central: **a pandemia de COVID-19 acelerou a expansão do catálogo?** A resposta, apoiada nos dados, é não, pelo menos não no curto prazo. O catálogo encolheu em 2020 em relação a 2019, contrariando a expectativa intuitiva.

```{=html}
<span class="req-badge">5.2 — Como o problema foi abordado</span>
```

Os dados foram obtidos do Kaggle, importados com `read_csv()`, limpos e transformados com `tidyverse` e `lubridate`. Variáveis multivaloradas foram separadas com `separate_rows()` para permitir contagens corretas. A variável `audience` foi criada a partir do `rating` americano. Onze subconjuntos foram gerados para evitar repetição de processamento. Todas as visualizações são interativas (plotly) e todas as tabelas permitem busca e ordenação (DT).

```{=html}
<span class="req-badge">5.3 — Insights da análise</span>

<ul class="finding-list">
  <li><strong>A pandemia reduziu o catálogo no curto prazo:</strong> 2020 teve menos títulos novos do que 2019, com recuperação parcial apenas em 2021.</li>
  <li><strong>Sazonalidade clara e consistente:</strong> janeiro e julho concentram as maiores adições, calendário que segue o consumo do hemisfério norte.</li>
  <li><strong>O catálogo é majoritariamente adulto:</strong> mais de 60% dos títulos são TV-MA ou R.</li>
  <li><strong>A internacionalização é real e crescente:</strong> Índia, Coreia do Sul e Brasil crescem consistentemente, com o conteúdo desses países sendo distribuído globalmente.</li>
  <li><strong>Drama é o gênero universal:</strong> domina tanto em filmes quanto em séries. Reality TV e Crime são predominantemente seriados.</li>
  <li><strong>O Brasil cresceu a partir de 2017:</strong> com aceleração em séries a partir de 2018, reflexo de investimentos em produções originais locais.</li>
</ul>
```

```{=html}
<span class="req-badge">5.4 — Implicações práticas</span>
```

Para produtores e realizadores audiovisuais brasileiros: drama e conteúdo adulto têm mais espaço. O mercado internacional é uma rota viável, a Netflix posiciona produções brasileiras como conteúdo global, não regional. Para pesquisadores de mídia: os dados contradizem o mito do boom de catálogo durante a pandemia. O crescimento existiu em audiência, não em volume de novos títulos, uma distinção importante para entender os limites da expansão das plataformas de streaming.

```{=html}
<span class="req-badge">5.5 — Limitações e melhorias possíveis</span>
```

Os dados cobrem apenas títulos **disponíveis** no catálogo em 2021 e não registram remoções, títulos retirados da plataforma ao longo do tempo são invisíveis nesta análise, o que subestima o volume real de conteúdo que passou pela Netflix. Não há dados de audiência, impedindo qualquer análise sobre o sucesso relativo dos títulos.

Melhorias futuras poderiam incluir: cruzamento com dados de audiência quando disponíveis publicamente; incorporação de dados históricos de remoções para calcular a vida útil média de um título; análise de intervalos entre lançamento original e chegada à plataforma usando `release_year` versus `year_added`; e análise de sentimento das sinopses para identificar padrões temáticos além das categorias de gênero.
